臺灣高等法院民事判決　　　　　　　　　 94年度家上字第9號
上　訴　人　甲○○
訴訟代理人　張樹萱律師
被上訴人　　乙○○
訴訟代理人　謝天仁律師
複代理人　　吳佩玲律師
當事人間給付生活費用事件，上訴人對於中華民國93年11月2日
臺灣臺北地方法院92年度家訴字第110號第一審判決提起上訴，
本院於94年11月22日言詞辯論終結，判決如下：
    主  文
原判決關於命上訴人給付超過新台幣肆拾伍萬捌仟佰伍拾壹元
本息部分，及該部分假執行之宣告，暨除確定部分外訴訟費用之
裁判均廢棄。
上開廢棄部分，被上訴人在第一審之訴及其假執行之聲請均駁回
。
其餘上訴駁回。
第一、二審訴訟費用除確定部分外，由被上訴人負擔5分之3，餘
由上訴人負擔。
    事實及理由
一、本件被上訴人主張：兩造於民國72年7月間結婚，育有長子
    王維揚（73年8月8日出生）與長女王蕾（77年2月22日出生
    ）。於85年間舉家移民加拿大，伊辭去工作，全心操持家務
    、照顧子女，自斯時起即無工作收入。而上訴人任職於建築
    師事務所，並派駐大陸地區工作，除台灣每月薪資近新台幣
    （下同）20萬元外，大陸工作部分尚有支薪，每年所得總額
    均逾300萬元，依上訴人之經濟能力，應全額負擔支付伊及
    子女家庭生活所需費用。伊及子女每月所需之家庭生活必要
    費用如附表所示，每年之家庭生活費用總額為160萬6,680元
    ，故自90年6月1日起至92年5月31日止（計2年）之家庭生活
    費用共計321萬3,360元，除上訴人已支付之75萬3,536元外
    ，其餘均由伊代為支付。另自90年6月至92年6月間，伊與兩
    造之長女王蕾各支出牙齒矯正費10萬元；兩造之長女王蕾於
    上開2年期間之學校膳食費用3萬1,200元（其計算式為：
    1,300×24＝31,200）及子女日常生活必須支出之CableTV費
    用每年6,500元，2年為1萬3,000元（其計算式為：6500×2
    ＝13,000），共計24萬4,200元（其計算式為：200,000＋
    31,200＋13,000＝244,200）等情，爰依91年6月26日修正前
    民法第1026條規定，或依修訂後民法第1003條之1之規定，
    併依不當得利及無因管理之法律關係，求為命上訴人給付被
    上訴人270萬4,024元（其計算式為：3,213,360－753,536＋
    244,200＝2,704,014），及自起訴狀繕本送達之翌日起，至
    清償日止，按年息百分之5計算利息之判決（原審判命上訴
    人給付被上訴人164萬4,464元及其中100萬7,280元自92年6
    月19日起，其餘63萬7,184元自92年8月30日起，均至清償日
    止，各按年息百分之5計算之利息，而駁回被上訴人其餘之
    請求。被上訴人對其敗訴部分，未聲明不服而確定。上訴人
    對其敗訴部分聲明不服，提起上訴）。並答辯聲明：上訴駁
    回。
二、上訴人則以：被上訴人主張伊未曾給付任何家庭生活費用及
    置被上訴人與兩名子女於不顧，使被上訴人及子女生活陷於
    極度困難云云，均非事實。被上訴人所請求者為過去已經發
    生之家庭生活費用，而兩造對於家庭生活費用並無固定數額
    及給付方式，係依實際需要及狀況而給付，且家庭生活費用
    由伊給付為常態，則在家庭生活能繼續維持時，被上訴人就
    請求之明細自應負舉證責任。被上訴人未能提出負債證明，
    而能代為支付家庭生活費用，顯見被上訴人有經濟能力，故
    被上訴人請求伊給付全數家庭生活費用自有未合。又伊曾於
    91年2月15日，匯款加幣6,000元（約合新台幣13萬2,720元
    ）與被上訴人，91年2月19日，匯款加幣8,133.67元（約合
    新台幣18萬元）與被上訴人，且自91年8月起，伊每月匯款
    加幣500元至1,000元不等之生活費與加拿大求學之兒子王維
    揚；於92年4月1日支付王維揚汽車保險費，92年6月23日支
    付王維揚註冊費，且於92年初交付現金40萬元。自90年6月1
    日起至91年7月間，被上訴人及子女均住於加拿大，91年7月
    至92年5月，被上訴人及女兒係居住台灣，但依被上訴人所
    提出之附表所示，其所請求者係採估計值，與其請求權內容
    係屬特定給付之代墊款性質不符。況依被上訴人所提出之附
    表資料，被上訴人與女兒在台居住之生活費，每月即須支出
    7萬2,280元（此尚不含任何房屋貸款或租賃費用），顯然超
    出一般生活水準，實難認全屬家庭生活費用。而伊之薪水逐
    年下降，並須支付房貸、信用卡費用及其他貸款等，已無法
    再分擔給付過去已完成支付之家庭生活費。又被上訴人於92
    年間自行將加拿大住屋出售，而該屋當初係伊以66萬元加幣
    購買，另支出裝修及傢俱購置費用，但被上訴人將上開房屋
    出售所得自行收取，至於被上訴人主張購買該屋時曾由其母
    借款部分，伊否認之。且被上訴人另收取台北市其名下所有
    坐落台北市○○○路○段118巷6弄26號7樓之房屋租金，故被
    上訴人出售加拿大房地之金額及被上訴人收取租金金額應與
    本件被上訴人請求之金額，相互抵銷。又伊已提供顯較一般
    家庭生活費用為高之生活，被上訴人猶不滿足，被上訴人之
    請求顯與事實不合，應予駁回等語，資為抗辯。並上訴聲明
    ：(一)原判決不利上訴人部分廢棄。(二)上開廢棄部分，被上訴
    人在第一審之訴及假執行之聲請均駁回。
三、兩造不爭執事項：
    兩造於72年7月間結婚，育有長子王維揚（73年8月8日出生
    ）、長女王蕾（77年2月22日出生）。85年間被上訴人與子
    女移民加拿大，在加拿大生活期間，被上訴人並無工作收入
    ，上訴人則在台灣及大陸地區工作。又上訴人於91年2月15
    日匯予被上訴人加幣6,000元及91年2月19日匯予被上訴人加
    幣8,133.76元，被上訴人已於原審同意扣除之事實，為兩造
    所不爭執（見本院卷第99、119頁之筆錄），並有戶籍謄本
    及匯款收據影本可證（見原審卷第16頁至第18頁、第26、27
    頁），堪信為真實。
四、本件經依民事訴訟法第463條準用同法第270條之1第1項第3
    款規定，整理並協議簡化爭點後，兩造同意就本院94年5月
    16日準備程序中，兩造協議簡化之爭點為辯論範圍（見本院
    卷第99頁之筆錄）。茲僅就兩造之爭執點，分述如下：
    (一)關於被上訴人於90年6月至92年6月間，是否有墊付家庭生
      活費用？上訴人是否有給付家庭費用？經查：
      1.按夫妻未以契約訂立夫妻財產制者，除本法另有規定外
        ，以法定財產制，為其夫妻財產制，民法第1005條定有
        明文。又家庭生活費用，夫無支付能力時，由妻就其財
        產之全部負擔之，91年6月26日修正前民法（下稱修正
        前民法）第1026條亦定有明文。又按夫妻間如未以契約
        訂立夫妻財產制，依民法第1005條、修正前民法第1026
        條之規定，夫於家庭生活費用有支付能力時，除妻有不
        得請求支付之法律上原因外，應由夫就其財產負擔之（
        最高法院33年上字第6852號判例意旨參照）。末按家庭
        生活費用，除法律或契約另有約定外，由夫妻各依其經
        濟能力、家事勞動或其他情事分擔之，修正後民法第
        1003 條之1第1項定有明文。
      2.又按民法親屬編修正條文及本施行法修正條文自公布日
        施行。法規明定自公布或發布日施行者，自公布或發布
        之日起算至第三日起發生效力，民法親屬編施行法第15
        條第2項及中央法規標準法第13條定有明文。民法親屬
        編於91年6月26日公布刪除第1026條並增訂第1003條之1
        ，是民法第1003條之1自91年6月28日生效，同法第1026
        條自91年6月28日失其效力。被上訴人主張自90年6月1
        日起至92年5月31日止（計2年）之家庭生活費用為321
        萬3,360元，除上訴人已支付之75萬3,536元，其餘均由
        伊代為支付，伊自得向上訴人請求等語。查兩造於72年
        7月間結婚，並未約定夫妻財產制，依民法第1005條之
        規定，其夫妻財產制為聯合財產制。惟關於家庭生活費
        用之規定，於91年6月26日公布刪除民法第1026條並增
        訂民法第1003條之1，而被上訴人請求上訴人給付家庭
        生活費用之期間為90年6月1日至92年5月31日，是90年6
        月1日起至91年6月28日之請求權依據為修正前民法第
        1026條之規定，自91年6月29日起至92年5月31日之請求
        權依據為民法第1003條之1之規定，合先敘明。
      3.又按父母對於未成年子女之扶養義務，係生活保持義務
        ，以未成年子女之扶養需要狀態、不可缺之需要為標準
        ，即父母以其子女之生活為自己生活之一部而保持。當
        事人已證明受有損害而不能證明其數額或證明顯有重大
        困難者，法院應審酌一切情況，依所得心證定其數額，
        民事訴訟法第222條第2項定有明文。又家庭生活費用及
        子女之扶養費雖非損害，但不能證明其數額或證明顯有
        重大困難之性質相同，故應類推適用該條之規定。查被
        上訴人就其請求之家庭生活費用，雖僅部分存有收據證
        明（見原審卷第43頁至第53頁、第116頁至第131頁之收
        據），惟家庭生活費用除舉凡應用於家庭開銷之水、電
        、瓦斯、食、衣、住、行等費用外，尚包括子女之教養
        費用，而衡諸此等日常生活支出甚為瑣碎，少有收集或
        留存證據，即應以日常生活經驗、情理，作為判斷依據
        ，不能以未提出逐筆收據或發票，即認沒有支出，而構
        成被上訴人向上訴人請求家庭生活費之障礙，自應審酌
        一切情況，依所得心證定其數額。是上訴人抗辯被上訴
        人未依實際之支出提出墊付之證據，未盡舉證責任云云
        ，自不足取。
      4.被上訴人請求之家庭生活費用因民法親屬編於91年6月
        26日修正，於91年6月28日生效，故其所依據之請求權
        基礎不同，已如前述。茲就前開二段期間兩造關於家庭
        生活費用之給付義務，分述如下：
        (1)自90年6月1日起至91年6月28日止之部分：
          兩造間90年6月1日至91年6月28日之家庭生活費用
            ，依修正前民法第1026條之規定，應由上訴人就其
            財產負擔之。被上訴人主張經估算後，伊及子女每
            月所需之家庭生活必要費用為3萬6,500元，加上長
            子王維揚於加拿大之生活費4萬2,840元，共7萬
            9,340 元；又每年除上述金額外需支出之固定費用
            ，伊及長女王蕾為43萬3,600元，長子王維揚為22
            萬1,000  元，共65萬4,600元，故每年之家庭生活
            費用總額為160萬6,680元云云。惟被上訴人提出如
            附表所示之金額，乃其所估算，並未提出全部相關
            之證據，尚難證明係請求期間之實際支出數額，承
            前所述，本院應類推適用民事訴訟法第222條第2項
            之法理，審酌一切情況，依所得心證定其數額。
          查被上訴人與子女於90年6月至91年7月間係在加拿
            大生活，嗣於91年7月間被上訴人與兩造所生之長
            女王蕾返回台灣，兩造所生之長子王維揚續留加拿
            大。被上訴人主張依加拿大官方網站資料，2000年
            加拿大全境每戶家庭平均支出為加幣5萬5,830元（
            見原審卷第95頁之網站資料），換算成新台幣（以
            1 比25計算），為新台幣139萬5,750元，而90年度
            台灣地區平均每戶家庭全年經常性支出明細，台北
            市每戶家庭每年經常性支出為新台幣124萬3471.75
            元（見原審卷第63頁之資料），足證在加拿大之家
            庭生活費用並不低於台北市。是被上訴人主張為計
            算便利，其請求均按台北市之生活費用為計算標準
            ，對上訴人並無不利等語，自屬可信。
          次查90年度台北市平均每戶為3.59人，所得為150
            萬5,506元，其中非消費性支出為28萬7,574元、消
            費性支出95萬5,897元（見本院卷第174頁之90年度
            台北市平均每戶家庭收支表），是90年度台北市每
            人每月之經常性支出（包括消費性支出及非消費性
            支出）為2萬8,864元【其計算式為：287,574元＋
            955,897元=1,243,471，1,243,471（元）÷3.59（
            人）÷12（月）＝28,864（元）】；91年度台北市
            平均每戶為3.45人，所得為新台幣151萬4,440元，
            其中非消費性支出為28萬2,053元、消費支出95萬
            1,978元（見本院卷第175頁之91年度台北市平均每
            戶家庭收支表），是91年度台北市每人每月之經常
            性支出為2萬9,808元【其計算式為：282,053元
            ＋951,978元=1,234,031元，1,234,031（元）÷
            3.45（人）÷12（月）＝29,808元，元以下4捨5入
            】。以上開經常性支出，本即包括被上訴人所稱之
            食品類、衣著及鞋襪類、房地租、水電費類、醫療
            及保健類、運輸交通、娛樂、教育及才藝等項支出
            之花費，應當可作為本件家庭生活費用參考。是被
            上訴人及其子女共3人之家庭生活費用，於90年6月
            至90年12月間為60萬6,144元【計算式為：28,864
            （元）×3（人）×7（月）=606,144】；91年1月
            至91年6月28日間為53萬0,284元【其計算式為：
             29,808（元）×3（人）×5.93（月）=530,284（
             元），元以下4捨5入】，二者合計為113萬6,428
             元（其計算式為：606,144＋530,284=1,136,428
             ）。又本件兩造家庭收入其中90年度為316萬
             1,350元（其計算式為：44,574元＋3,116,776元
             =3,161,350元）；91年度為240萬0,268元（其計
             算式為：2,366,022元+34,246元=2,400,268元--
             見原審卷第271頁至第278頁之所得明細表），均
             高出平均所得之150萬餘元，復考量兩造之子王維
             揚於加拿大之教育費用年約10萬4,000元及兩造之
             女王蕾之教育費用年為27萬餘元（見原審卷第12
             頁之附表），此為上訴人所不爭執（見原審卷第
             21 頁之筆錄），兩造對於子女受教育體制亦無爭
             議，故兩造家庭子女之教育費用較一般（以台北
             市為例，平均每年每戶之教育費用約5萬餘元）為
             高，應視實際需要酌加兩造子女之教育費用30萬
             元為當。
             是被上訴人及其子女於90年6月1日至91年6月28日
             之家庭生活費用為143萬6,428元（其計算式為
             1,136,428+ 300,000=1,436,428）。
           至上訴人抗辯其已給付多筆金額（見原審卷第26
             頁至32頁之匯款資料），其中上訴人於91年2月15
             日匯予被上訴人加幣6,000元（約合新台幣13萬
             2,720元--見原審卷第26頁）及上訴人於91年2月
             18日匯予被上訴人之加幣8123.67元（約合新台幣
             18萬元--見原審卷第27頁），為被上訴人所不爭
             執，應予扣除，其餘部分給付時間在91年7月之後
             ，論述如後。
           綜上，上訴人自90年6月1日起至91年6月28日止應
             負擔之家庭生活費用為143萬1,063元，扣除上訴
             人已經給付之31萬2,720元，被上訴人代墊金額為
             112萬3,708元（計算式為：1,436,428－312,720
             ＝1,123,708）。
         (2)自91年6月29日起至92年5月31日止之部分：
           按家庭生活費用，除法律或契約另有約定外，由
             夫妻各依其經濟能力、家事勞動或其他情事分擔
             之，修正後民法第1003條之1第1項定有明文。是
             兩造於91年6月29日至92年5月31日之家庭生活費
             用，自應依上訴人與被上訴人之經濟能力、家事
             勞動等情事分擔之。
           查上訴人91年度所得為236萬6,022元、92年度所
             得為310萬3,688元及財產82萬3,900元。被上訴人
             91年度所得3萬4,246元、92年度所得4萬1,543元
             ，財產33萬3,800元，另上訴人以58萬元加幣出售
             加拿大房屋，扣除貸款等尚有餘款10萬餘元加幣
             ，又因出租台北市○○○路房地有租金收入27萬
             元，堪認上訴人之經濟能力優於被上訴人，是上
             訴人應分擔較多的家庭生活費用。另斟酌兩造家
             庭成員包括兩造及二名子女共計四人，其中上訴
             人與兩造之長子王維揚因工作及學業因素，均非
             在中華民國境內生活，被上訴人之家事勞動應有
             減輕，及上訴人每年必須負擔40餘萬元至70餘萬
             元所得稅（見原審卷第9、10、11頁之納稅證明書
             ）等情。綜合兩造經濟能力、家事勞動等一切情
             形，本院認為兩造家庭生活費用之分擔比例，以
             上訴人5分之4，被上訴人5分之1較為合理。
           次按家庭生活費用除舉凡應用於家庭開銷之水、
             電、瓦斯、食、衣、住、行等費用外，尚包括子
             女之教養費用，而衡諸此等日常生活支出甚為瑣
             碎，少有收集或留存證據，即應以日常生活經驗
             、情理，作為判斷依據，已如前述。查被上訴人
             與長女王蕾於91年7月至92年6月間返回台灣生活
             ，而長子王維揚繼續留於加拿大求學。是被上訴
             人主張為計算便利，伊之請求均按台北市之生活
             費用為計算標準，自屬可採。
           又查91年度台北市平均每戶為3.45人，所得為151
             萬4,440元，其中非消費性支出為28萬2,053元、
             消費支出95萬1,978元（見本院卷第175頁之91年
             度台北市平均每戶家庭收支表），是91年度台北
             市每人每月之經常性支出為2萬9,808元【其計算
             式為：282,053元+951,978元=1,234,031元，
             1,234,031（元）÷3.45（人）÷12（月）＝
             29,808（元），元以下4捨5入】。92年度台北市
             平均每戶為3.37人，所得為新台幣150萬1,916元
             ，其中非消費性支出為26萬9,520元、消費性支出
             91萬4,067元（見本院卷第176頁之92年度台北市
             平均每戶家庭收支表），是92年度台北市每人每
             月之經常性支出（包括消費性支出及非消費性支
             出）為2萬9,268元【其計算式為：269,520元
             +914,067元=1,183,587元，1,183,587（元）÷
             3.37（人）÷12（月）＝29,268（元），元以下4
             捨5入】，以上開經常性支出，本即包括被上訴人
             所述食品類、衣著及鞋襪類、房地租、水電費類
             、醫療及保健類、運輸交通、娛樂、教育及才藝
             等項支出之花費，應當可作為本件家庭生活費用
             參考。是被上訴人及其子女共3人之家庭生活費用
             於91年6月29日至91年12月間為54萬2,804元【其
             計算式為：29,808（元）×3（人）×6.07（月）
             =542,804（元），元以下4捨5入】；92年1月至92
             年5月31日間為43萬9,020元【計算式為：29,268
             （元）×3（人）×5（月）=439,020（元）】，
             二者合計為98萬1,824元（其計算式為：542,804
             ＋439,020=981,824）。又本件兩造家庭收入其中
             91年度為240萬餘元（其計算式為：2,366,022元
             ＋34,246元=2,400,268元）；90年度為314萬餘元
             （其計算式為：3,103,688元＋41,543元=
             3,145,231元--見原審卷第273頁至第279頁之所得
             明細表），均高出平均所得之150萬餘元，復考量
             兩造之子王維揚於加拿大之教育費用年約10萬
             4,000元（見原審卷第12頁之附表）及兩造之女王
             蕾之教育費用年為28萬9,800元（見原審卷第126
             頁之收據），兩造對於子女受教育體制亦無爭執
             ，故兩造家庭子女之教育費用較一般家庭（以台
             北市為例，平均每年每戶之教育費用約5萬餘元）
             為高，應視實際需要酌加兩造子女之教育費用30
             萬元為當。是被上訴人及其子女於91年6月29日至
             92年5月31日之家庭生活費用為128萬1,824元（其
             計算式為：981,824＋300,000=1,281,824）。
           又上訴人抗辯伊已經給付多筆金額（見原審卷第
             26頁至32頁之匯款證明），其中上訴人於92年6月
             23日匯款加幣1,600元折合新台幣4萬0,816元予王
             維揚（見原審卷第第32頁之匯款證明），及上訴
             人於92年初給付現金40萬元等語，為被上訴人所
             不爭執，自應予扣除。至上訴人主張伊於91年8月
             2日、92年2月18日、92年3月間各匯款加幣500元
             ，92年4月1日匯款加幣2,500元（見原審卷第28頁
             至第31頁之匯款證明），亦應加以扣除云云。惟
             查上開匯款單之匯款人係上訴人之母王碩芬，被
             上訴人否認上開匯款為上訴人所支付，上訴人就
             此未能舉證證明，尚難認係上訴人所支付。是上
             訴人抗辯上開匯款亦應加以扣除云云，自不足取
             。
           綜上，上訴人自91年6月29日起至92年5月31日止
             應分擔之家庭生活費用比例為5分之4，已如前述
             ，是上訴人應負擔額為102萬5,459元（其計算式
             為：1,281,824元×0.8=1,025,459元，元以下4捨
             5入）。扣除上訴人已經給付之金額44萬0,816元
             ，被上訴人代墊金額為58萬4,643元（其計算式為
             ：1,025,459－440,816＝584,643）。
         (3)又家庭生活費用等日常生活支出甚為瑣碎，少有收
           集或留存證據，即應以日常生活經驗、情理，作為
           判斷依據，已如前述。是縱被上訴人未能逐筆提出
           收據或發票，亦不能認被上訴人沒有代為墊付，而
           上訴人已為給付之家庭生活費用，本院已經扣除。
           是上訴人應給付被上訴人代為墊付之家庭生活費用
           為170萬8,351元（其其計算式為：112萬3,708元＋
           58萬4,643元＝170萬8,351元）。
    (二)關於坐落台北市○○○路○段118巷6弄26號7樓之不動產，
      應屬於何人之財產？ 經查：
      1.按民法74年6月3日修正公布後，91年6月26日修正公布
        前，民法第1017條規定，聯合財產中，夫或妻於結婚時
        所有之財產，及婚姻關係存續中取得之財產為夫或妻之
        原有財產，各保有其所有權。聯合財產中，不能證明為
        夫或妻所有之財產，推定為夫妻共有之原有財產。是74
        年6月3日修正公布後，民法第1017條關於不動產所有權
        之歸屬，自應以登記為準，登記有絕對之效力，在塗銷
        登記前，不能否認登記之公信力，期使夫妻財產制所有
        權之歸屬與物權變動之公示原則相一致。故夫妻於民法
        親屬編74年6月3日修正公布後，於婚姻關係存續中取得
        之不動產，縱由夫出資而登記為妻之名義，揆之上開說
        明，其登記有絕對之效力，夫或夫之債權人，提起確認
        之訴，主張該不動產，仍屬於夫所有，應認為無理由。
      2.上訴人抗辯坐落台北市○○○路○段118巷6弄26號7樓之
        不動產（下稱系爭不動產）為伊所購置及繳納銀行貸款
        ，是系爭不動產係伊之收入所購得，被上訴人處分後之
        金額應作為家庭生活費用云云。惟查系爭不動產之所有
        權登記日期為75年9月23日，登記所有權人為被上訴人
        （見本院卷第74、75頁之所有權狀），而兩造間之夫妻
        財產制為聯合財產制，已如前述。揆諸前開說明，系爭
        不動產係兩造於婚姻關係中取得，屬兩造之聯合財產，
        而登記為被上訴人之名義，其登記有絕對之效力，是系
        爭不動產依74年6月3日修正公布後民法第1017條第1項
        之規定，為被上訴人之原有財產，被上訴人保有其所有
        權。是上訴人抗辯系爭不動產是由伊所購得云云，殊不
        足取。
    (三)關於被上訴人出售兩造於婚姻關係中購得之不動產，並取
      得全部價金，上訴人可否不需再支付被上訴人本件請求之
      家庭生活費用？上訴人主張以出售不動產之價款，抵銷應
      支付之家庭生活費用有無理由？經查：
      1.按數人按其應有部分，對於一物有所有權者，為共有人
        。各共有人之應有部分不明者，推定其為均等，民法第
        817條定有明文。
      2.查系爭不動產，為被上訴人之原有財產，已如前述。系
        爭不動產既係被上訴人所有，被上訴人自有處分權，故
        出售系爭不動產所得價金，亦係被上訴人所有。是上訴
        人抗辯伊欲以出售之系爭不動產之價款抵銷應支付之家
        庭生活費用云云，殊不足取。
      3.又查兩造於婚姻關係存續中所購置之加拿大不動產，登
        記所有權人為上訴人及被上訴人（見原審卷第127頁之
        貸款證明），此亦為兩造所不爭執，被上訴人亦自認系
        爭加拿大之住屋，係兩造共同以加幣66萬元購得（見原
        審卷第61頁之書狀），足認兩造共有系爭加拿大不動產
        ，惟兩造均未提出關於系爭加拿大不動產之出資比例證
        明，是依民法第817條第2項之規定，推定兩造關於系爭
        加拿大不動產之應有部分各為2分之1。而被上訴人出售
        系爭加拿大不動產所得之價金為58萬元加幣（見原審卷
        第133頁之房屋出售證明），被上訴人主張扣除尚未繳
        清之房屋貸款約加幣30萬元、裝潢貸款加幣5,900元（
        見原審卷第115、131、132頁之資料）及相關稅捐、手
        續費，僅剩加幣10餘萬元等語，依被上訴人所提出之買
        賣契約及貸款證明（見原審卷第133頁至135頁、第127
        、131頁）等文件，上訴人亦未就此金額加以爭執，是
        被上訴人主張處分系爭加拿大不動產之剩餘金額約加幣
        10萬餘元等語，應屬可採。查系爭加拿大不動產為兩造
        所共有，應有部分各為2分之1，已如前述。是被上訴人
        處分系爭加拿大不動產所得之價金，應由兩造各分得2
        分之1，以剩餘價金加幣10萬元計算之，上訴人自得向
        被上訴人請求5萬元加幣（以1比25計算，折合台幣約
        125萬元）。是上訴人抗辯伊得以系爭加拿大不動出售
        之價金抵銷伊依法應支付之家庭生活費用等語，自屬有
        據。
      4.至被上訴人主張購買系爭加拿大不動產，係伊之母借予
        伊450萬元，補頭期款不足部分，是售屋餘額部分，應
        先償還伊之母，不得作為上訴人支付之家庭生活費用云
        云。雖經被上訴人提出銀行匯款資料為證（見原審卷第
        65、66頁之匯款證明），惟系爭匯款憑條充其量僅能證
        明被上訴人之母與被上訴人間有資金往來，至系爭資金
        往來之性質為何，無法認定。縱認系爭匯款，係被上訴
        人向其母所借貸，亦無法證明系爭450萬元係用於支付
        系爭加拿大之不動產。且縱被上訴人與其母間有借貸關
        係，系爭消費借貸法律關係存在於被上訴人與其母間，
        與上訴人是否得向被上訴人請求系爭加拿大不動產出售
        價金無涉。是被上訴人主張售屋餘額部分，應先償還伊
        母借予之450萬元，不得作為上訴人支付之家庭生活費
        用云云，殊不足取。
五、綜上所述，被上訴人依據修正前民法第1005條、第1026條及
    現行民法第1003條之1之規定，請求上訴人給付45萬8,351元
    （其計算式為：170萬8,351元-125萬元=45萬8,351元）及自
    起訴狀繕本送達之翌日即92年6月19日起（見原審卷第14頁
    之送達證書），至清償日止，按年息百分之5計算之利息部
    分，自屬應予准許，逾此部分之請求，為無理由，即屬不應
    准許。從而原審就上開不應准許部分，所為上訴人敗訴之判
    決，尚有未洽，上訴論旨指摘原判決此部分不當，求予廢棄
    改判，為有理由。就上開應予准許部分，所為上訴人敗訴之
    判決，並無不合，上訴論旨指摘原判決此部分不當，應予廢
    棄改判，為無理由，應駁回上訴。
六、兩造其餘之攻擊或防禦方法及所用之證據，經斟酌後，認為
    均不足以影響判決之結果，爰不逐一論列。
七、據上論結，本件上訴為一部有理由，一部無理由，依民事訴
    訟法第450條、第449條第1項、第79條，判決如主文。
中　　華　　民　　國　　94　　年　　12　　月　　 6　　日
                  民事第七庭審判長法　官  鄭三源
　　　　　　　　　      　　　　　法　官  黃嘉烈
　　　　　　　　　      　　　　　法　官  王聖惠
正本係照原本作成。
不得上訴。
中　　華　　民　　國　　94　　年　　12　　月　　7 　　日
　　　　　　　　　　　　　　　　　書記官  陳樂觀